【裁判字號】    98,訴,770
【裁判日期】    980522
【裁判案由】    偽造文書等
【裁判全文】
臺灣臺北地方法院刑事判決               98年度訴字第770號
公  訴  人  臺灣臺北地方法院檢察署檢察官
被      告  甲○○
            乙○○
上列被告等因偽造文書等案件，經檢察官提起公訴（九十八年度
偵字第八七六九號），被告等於準備程式中就被訴事實為有罪之
陳述，經法官告知簡式審判程式意旨，並聽取公訴人及被告意見
後，經本院合議庭裁定由受命法官獨任進行簡式審判程式，判決
如下：
    主  文
甲○○共同偽造公文書，足以生損害於公眾及他人，處有期徒刑
壹年貳月。扣案如附表所示之物，均沒收。
乙○○共同偽造公文書，足以生損害於公眾及他人，累犯，處有
期徒刑壹年肆月。扣案如附表所示之物，均沒收。
    事  實
一、乙○○前於(一)民國八十九年間，因公共危險案件，經臺灣高
    雄地方法院（下稱高雄地院）以八十九年度訴字第二二五五
    號判決判處有期徒刑四月，再經臺灣高等法院高雄分院判決
    駁回上訴，又經最高法院判決駁回上訴確定，於九十四年三
    月三日易科罰金執行完畢；(二)又於九十六年間，因公共危險
    案件，經高雄地院以九十六年度交簡字第二四二一號判決判
    處有期徒刑三月確定，於九十七年一月二日易科罰金執行完
    畢；(三)復於九十七年間，因公共危險案件，經高雄地院以九
    十七年度審交簡字第九五八號判決判處有期徒刑六月，於九
    十七年九月十五日易科罰金執行完畢。
二、甲○○、乙○○於九十八年三月三十一日透過報紙分類廣告
    所載之電話，與真實姓名、年籍不詳綽號「水果」之成年人
    聯絡後，竟與「水果」及真實姓名、年籍不詳之詐欺集團成
    員，共同基於詐欺取財、偽造特種文書、偽造公文書、冒充
    公務員而行使其職權之犯意聯絡，由該詐欺集團成員於九十
    八年四月三日上午九時三十分許撥打電話與丙○○，佯稱其
    個人資料遭詐欺集團使用，涉嫌詐欺、洗錢，因屢傳不到已
    被限制出境，財產已被凍結、監管，需將存款新臺幣（下同
    ）一百三十萬元提出交給臺灣臺北地方法院檢察署書記官之
    詐術，丙○○因而陷於錯誤，準備提款交付，「水果」並於
    同日上午十時許聯繫甲○○、乙○○，要求其前往收取金錢
    ，約定每收取一次可以獲得五千元之代價，甲○○、乙○○
    即與「水果」相約在臺北市○○區○○街六十九號對面見面
    ，由「水果」交付由該詐欺集團成員偽造，蓋有「臺灣臺北
    地方法院檢察署」、「法務部行政執行處臺北執行處凍結管
    收命令印」、「檢察行政處鑑」、檢察官「石俊生」、「羅
    水郎」傳票專用章印文之內政部入出國及移民署函、臺中地
    方法院行政凍結管收命令、臺中地方法院地檢署監管科、臺
    灣臺中地方法院檢察署刑事傳票、臺灣臺中地方法院檢察署
    刑傳票（續）各一紙，及「臺灣臺北地院檢察署」、「桃園
    地方法院檢察署」書記官識別證各一張，並分別交付如附表
    編號一、二所示之行動電話各一支予甲○○、乙○○以供聯
    絡之用，由甲○○負責假冒臺北地檢署書記官「洪名宗」，
    乙○○則負責在附近把風、通報，幸丙○○經同事之提醒為
    詐欺集團詐騙手法後，報警處理，配合與詐欺集團成員約於
    同日下午三時許，在臺北市○○區○○街六十九號地下停車
    場見面，甲○○、乙○○隨即前往該處，甲○○向丙○○自
    稱為臺北地檢署書記官「洪名宗」，欲收取詐騙款項一百三
    十萬元時，現場埋伏之員警立刻上前逮捕甲○○及在附近把
    風之乙○○，並扣得如附表所示之物，足生損害於法務部、
    臺北地檢署檢察官、書記官行使公文書之正確性及司法公信
    力。
三、案經臺北市政府警察局松山分局報告臺北地檢署檢察官偵查
    起訴。
    理  由
一、本件被告等所犯非死刑、無期徒刑、最輕本刑為三年以上有
    期徒刑之罪，或高等法院管轄第一審之案件，被告等於本院
    準備程式中，就被訴事實為有罪之陳述，經告以簡式審判程
    式之旨，並聽取檢察官及被告等之意見後，本院裁定進行簡
    式審判程式，是本件之證據調查，依刑事訴訟法第二百七十
    三條之二規定，不受同法第一百五十九條第一項、第一百六
    十一條之二、第一百六十一條之三、第一百六十三條之一及
    第一百六十四條至第一百七十條規定之限制，合先敘明。
二、上揭犯罪事實，業據被告甲○○、乙○○於本院審理時自白
    不諱，核與證人丙○○證述情節相符，並有內政部入出國及
    移民署函、臺中地方法院行政凍結管收命令、臺中地方法院
    地檢署監管科、臺灣臺中地方法院檢察署刑事傳票、臺灣臺
    中地方法院檢察署刑傳票（續）各一紙及照片十一幀附卷可
    憑，復有「臺灣臺北地院檢察署」、「桃園地方法院檢察署
    」書記官識別證各一張及行動電話（含ＳＩＭ卡）二支扣案
    可資佐證，上開補強證據已足資擔保被告等所為之上開任意
    性自白之真實性，是本案事證已明確，被告等犯行洵堪認定
    ，應予依法論科。
三、論罪科刑之法律理由：
  (一)按刑法所謂公印，係指公署或公務員職務上所用之印信而言
    ，又所謂公印或公印文，係專指表示公署或公務員資格而言
    ，即俗稱大印與小官印及其印文，最高法院著有二十二年上
    字第一九○四號及六十九年臺上字第六九三號判例可資參照
    ，又公印文之形式凡符合印信條例規定之要件而製頒，無論
    為印、關防、職章、圖記，如足以表示其為公務主體之同一
    性者，均屬之（最高法院八十九年度臺上字第三一五五號判
    決意旨參照）。而不符印信條例規定或不足以表示公署或公
    務員資格之印文，即不得謂之公印文，僅為普通印文。查本
    案偽造之內政部入出國及移民署函、臺中地方法院行政凍結
    管收命令、臺中地方法院地檢署監管科、臺灣臺中地方法院
    檢察署刑事傳票、臺灣臺中地方法院檢察署刑傳票（續）各
    一紙，均為冒用公署名義所為之文書，顯屬公文書，其上偽
    造之「法務部行政執行處臺北執行處凍結管收命令印」、「
    檢察行政處鑑」印文，於機關全銜下既綴有「凍結管制命令
    印」等字樣，且非依印信條例規定，由上級機關所製發之印
    信蓋印，以表示該機關之資格者甚明，自非公印文，僅屬通
    常印文，惟上開偽造之公文書上偽造之「臺灣臺北地方法院
    檢察署」之印戳，因係表示公務機關或機關長官資格及其職
    務之印信，自屬公印文。是核被告甲○○、乙○○所為，均
    係犯刑法第二百十一條之偽造公文書罪（偽造內政部入出國
    及移民署函、臺中地方法院行政凍結管收命令、臺中地方法
    院地檢署監管科、臺灣臺中地方法院檢察署刑事傳票、臺灣
    臺中地方法院檢察署刑傳票（續）部分）、第二百十二條之
    偽造特種文書罪（「臺灣臺北地院檢察署」、「桃園地方法
    院檢察署」書記官識別證部分，起訴書誤撰為刑法第二百十
    三條，業經蒞庭檢察官當庭更正）、第一百五十八條第一項
    之僭行公務員職權罪、第三百三十九條第一項、第三項之詐
    欺取財未遂罪。
  (二)又被告二人與該詐騙集團共犯成員偽造附表編號所示印章及
    公印，係以使用其印文為目的，從而其等偽造印章、偽造印
    文及公印文之行為，均係偽造公文書之部分行為，不另論罪
    。
  (三)被告二人與「水果」、及某年籍不詳之成年詐欺集團成員間
    ，均有犯意聯絡、各有行為分擔，皆為共同正犯。又按九十
    五年七月一日修正施行之刑法刪除牽連犯之立法理由稱：目
    前實務上以牽連犯予以處理之案例，在適用上，得視其具體
    情形，論以想像競合犯等語，則自然行為概念之一行為，原
    經法律評價為二以上之行為，且認有牽連關係而依牽連犯規
    定從一重處斷者，於牽連犯廢除施行後，宜改評價為單一行
    為，始合乎社會之通念。被告二人與「水果」、其他詐騙集
    團成員共同偽造公文書及特種文書，推由被告甲○○冒用公
    務員身分，於同一日向丙○○詐領其存款未遂之行為，就社
    會一般通念，咸認只有一個偽造公文書及特種文書，冒用公
    務員身分詐領存款未遂之行為，然在法律評價上，實務上原
    認被告二人有偽造公文書、偽造特種文書、冒用公務員身分
    及詐欺取財未遂等行為，復認該等行為間有牽連關係，而應
    依牽連犯從一重罪處斷，立法將牽連犯規定刪除，並於九十
    五年七月一日施行，若猶將之評價為法律犯罪概念之數行為
    ，而予以併合處罰，勢難以契合人民的感情，自宜改認被告
    係出於一個犯意，實行一個犯罪行為，而侵害國家法益、社
    會法益及個人法益，該當於偽造公文書、偽造特種文書、僭
    行公務員職權及詐欺取財罪未遂之數個犯罪構成要件，即一
    行為觸犯數罪名，而依想像競合犯論以刑法第二百十一條偽
    造公文書罪。
  (四)查被告乙○○有如事實一之部分所載之犯罪科刑執行情形，
    有臺灣高等法院被告前案紀錄表一份在卷可稽，其前受有期
    徒刑執行完畢，於五年以內故意再犯本件有期徒刑以上之罪
    ，為累犯，應依刑法第四十七條第一項之規定加重其刑。
  (五)被告二人於事實欄二所為詐欺取財犯行，已著手於犯罪行為
    之實行而不遂，為未遂犯，應依刑法第二十五條第二項規定
    ，減輕其刑，並就被告乙○○之部分依法先加後減之。
  (六)爰審酌被告二人犯罪動機、目的係貪圖不法利益，竟與共犯
    「水果」及詐欺集團成員等人共同以詐術騙取無辜被害人財
    物，其等以偽造公文書、特種文書，兼以僭行公務員職權之
    方式，影響檢察署公文書之正確性及司法機關公信力，使被
    害人心慌交付詐欺款項，犯罪所生之危害，復斟酌其等坦承
    犯行、且未實際取得不法利益，犯後態度非劣，參與犯罪程
    度及分工情形尚非主謀及其他一切情狀，分別量處如主文所
    示之刑。
  (七)扣案如附表編號八至十二所示之偽造公印、印章，其中「臺
    灣臺北地方法院檢察署印」及「檢察行政處鑑」，在偽造之
    公文書內蓋用大小不一，足認有二枚之公印及印章，不問屬
    於犯人與否，應依刑法第二百十九條規定沒收之。另附表編
    號一至七所示之物，為被告二人及共犯「水果」與所屬詐欺
    集團成員所有，供本件犯罪所用之物，，均依刑法第三十八
    條第一項第二款之規定宣告沒收，至附表編號三至七上之偽
    造印文及公印文，因該偽造之公文書業經諭知沒收，其上偽
    造之印文及公印文，即無庸再予宣告沒收，併此敘明。
據上論斷，應依刑事訴訟法第二百七十三條之一第一項、第二百
九十九條第一項前段，刑法第二十八條、第一百五十八條第一項
、第二百十一條、第二百十二條、第三百三十九條第一項、第三
項、第五十五條、第二百十九條、第三十八條第一項第二款，刑
法施行法第一條之一，判決如主文。
本案經檢察官王育珍到庭執行職務。
中    華    民    國    98    年    5     月    22    日
                  刑事第九庭    法  官  徐淑芬
上正本證明與原本無異。
如不服本判決應於收受送達後十日內向本院提出上訴書狀，並應
敘述具體理由；其未敘述上訴理由者，應於上訴期間屆滿後二十
日內向本院補提理由書（均須按他造當事人之人數附繕本）「切
勿逕送上級法院」。告訴人及被害人如對於本判決不服者，應具
備理由請求檢察官上訴，其上訴期間之計算係以檢察官收受判決
正本之日期為準。
                                書記官  劉郅享
中    華    民    國    98    年    5     月    22    日
附錄論罪科刑法條全文：
中華民國刑法第一百五十八條
冒充公務員而行使其職權者，處三年以下有期徒刑、拘役或五百
元以下罰金。
冒充外國公務員而行使其職權者，亦同。
中華民國刑法第二百十一條
偽造、變造公文書，足以生損害於公眾或他人者，處一年以上七
年以下有期徒刑。
中華民國刑法第二百十二條
偽造、變造護照、旅券、免許證、特許證及關於品行、能力服務
或其他相類之證書、介紹書，足以生損害於公眾或他人者，處一
年以下有期徒刑、拘役或三百元以下罰金。
中華民國刑法第三百三十九條
意圖為自己或第三人不法之所有，以詐術使人將本人或第三人之
物交付者，處五年以下有期徒刑、拘役或科或併科一千元以下罰
金。
以前項方法得財產上不法之利益或使第三人得之者，亦同。
前二項之未遂犯罰之。
附表：
┌─┬──────────────────────┬─────────┐
│編│應沒收之物                                  │備註              │
│號│                                            │                  │
├─┼──────────────────────┼─────────┤
│一│ＳＡＭＳＵＮＧ行動電話壹支（含ＳＩＭ卡壹張，│甲○○所持有與「水│
│  │電話號碼0000000000號）            │果」聯絡用        │
├─┼──────────────────────┼─────────┤
│二│ＳＡＭＳＵＮＧ行動電話壹支（含ＳＩＭ卡壹張，│乙○○所持有與「水│
│  │電話號碼0000000000號）            │果」聯絡用        │
├─┼──────────────────────┼─────────┤
│三│臺灣臺北地院檢察署書記官識別證壹張          │                  │
├─┼──────────────────────┼─────────┤
│四│桃園地方法院檢察署書記官識別證壹張          │                  │
├─┼──────────────────────┼─────────┤
│三│內政部入出國及移民署函壹紙                  │其上蓋有「臺灣臺北│
│  │                                            │地方法院檢察署印」│
│  │                                            │公印文壹枚        │
├─┼──────────────────────┼─────────┤
│四│臺中地方法院行政凍結管收命令壹紙            │其上蓋有「法務部行│
│  │                                            │政執行署臺北執行處│
│  │                                            │凍結管收命令印」及│
│  │                                            │「檢察行政處鑑」印│
│  │                                            │文各壹枚          │
├─┼──────────────────────┼─────────┤
│五│臺中地方法院檢察署監管科收據壹紙            │其上蓋有「檢察行政│
│  │                                            │處鑑」印文壹枚    │
├─┼──────────────────────┼─────────┤
│六│臺灣臺中地方法院檢察署刑事傳票壹紙          │其上蓋有「臺灣臺北│
│  │                                            │地方法院檢察署印」│
│  │                                            │公印文、「檢察官羅│
│  │                                            │水郎傳票專用章」、│
│  │                                            │「檢察官石俊生傳票│
│  │                                            │專用章」印文各壹枚│
├─┼──────────────────────┼─────────┤
│七│臺灣臺中地方法院檢察署刑事傳票（續）壹紙    │其上蓋有「臺灣臺北│
│  │                                            │地方法院檢察署印」│
│  │                                            │公印文、「檢察官羅│
│  │                                            │水郎傳票專用章」、│
│  │                                            │「檢察官石俊生傳票│
│  │                                            │專用章」印文各壹枚│
├─┼──────────────────────┼─────────┤
│八│偽造之「臺灣臺北地方法院檢察署印」公印貳枚  │未扣案，然無證據證│
│  │                                            │明已滅失          │
├─┼──────────────────────┼─────────┤
│九│偽造之「法務部行政執行署臺北執行處行政凍結管│未扣案，然無證據證│
│  │收命令印」印章壹枚                          │明已滅失          │
├─┼──────────────────────┼─────────┤
│十│偽造之「檢察行政處鑑」印章貳枚              │未扣案，然無證據證│
│  │                                            │明已滅失          │
├─┼──────────────────────┼─────────┤
│十│檢察官羅水郎傳票專用章印章壹枚              │未扣案，然無證據證│
│一│                                            │明已滅失          │
├─┼──────────────────────┼─────────┤
│十│檢察官石俊生傳票專用章印章壹枚              │未扣案，然無證據證│
│二│                                            │明已滅失          │
└─┴──────────────────────┴─────────┘


司法院資訊處製作；財團法人民間司法改革基金會備份。
